臺灣高等法院刑事判決　　　　　　　　　　　　　九十一年度上易字第一五四二號
　　上　訴　人
　　即　被　告　丁○○
　　選任辯護人　黃銀河
　　上　訴　人
　　即　被　告　戊○○
　　選任辯護人　蔡文玲
　　上　訴　人
　　即　被　告　乙○○
　　選任辯護人　林月雪
　　　　　　　　江鶴鵬
右上訴人因贓物等案件，不服臺灣板橋地方法院九十一年度易字第二一七號，中華民
國九十一年四月十八日第一審判決（起訴案號：臺灣板橋地方法院檢察署九十年度偵
字第一九七七九號）提起上訴，本院判決如左：
    主  文
原判決關於被告丁○○、戊○○及被告乙○○故買贓物部分均撤銷。
丁○○共同搬運贓物，累犯，處有期徒刑捌月。
戊○○共同牙保贓物，處有期徒刑陸月，如易科罰金以參佰元折算壹日。
乙○○故買贓物，處有期徒刑柒月。
    事  實
一、
  (一)丁○○前因竊盜案件，經法院判處有期徒刑十月，甫於民國（下同）八十九年七
    月十六日假釋期滿執行完畢，仍不知悔改，於九十年一月二日，明知綽號「二齒
    」之成年男子所持有之東穎惠而浦冷氣機四十一台，係來路不明之贓物，丁○○
    竟為賺取新台幣（下同）三萬元之佣金，透過亦明知係贓物與之有牙保犯意聯絡
    戊○○共同居間介紹，販予明知係贓物之乙○○上開冷氣機四十台，丁○○並至
    彰化縣福興工業區○○道向「二齒」取得該批冷氣機，與有犯意聯絡之不詳姓名
    成年男子司機共同以貨車搬運至高雄縣鳳山市○○路二十四號戊○○住處，將前
    開冷氣機四十台以每台四千元販予乙○○，並將一台冷氣機交由戊○○做為牙保
    之代價，丁○○再轉交價金予「二齒」。
  (二)乙○○於九十年一月三日以每台四千元之代價購得該批冷氣機後。隨即聯絡其表
    哥黃勢惠（所犯牙保贓物罪業已判刑確定），告知黃勢惠若能代為介紹買主，可
    從中賺取佣金，黃勢惠即聯絡鄰居蘇宏明（所犯牙保贓物罪業已判刑確定），蘇
    宏明聯絡其友人張世賢（所犯牙保贓物罪業已判刑確定），三人均明知乙○○所
    持有之冷氣機遠低於市○○○○路不明之贓物，竟基於共同牙保贓物之犯意聯絡
    ，透過張世賢尋得不知情之買主林智遠（業經不起訴處分），林智遠同意以每台
    七千元之價格購買冷氣機後，由乙○○負責將上開冷氣機載至黃勢惠、蘇宏明位
    於高雄縣鳳山市○○路之住處附近，張世賢則偕同林智遠前來載貨，並當場交付
    價金，黃勢惠、蘇宏明、張世賢分別抽取每台四百元、七百元、一千五百元之佣
    金。案經台北縣警察局移請台灣板橋地方法院檢察署檢察官偵查起訴。
    理  由
一、訊據被告丁○○固坦承自「二齒」處取得冷氣機，並由伊與貨車司機將貨物搬運
    至被告戊○○住處，並透過戊○○介紹，販售冷氣機四十台予被告乙○○，復將
    冷氣一台送予被告戊○○作為介紹之代價，被告戊○○對於介紹乙○○買受系爭
    氣及事後取得令氣一台之事實亦供承不諱，另被告乙○○對於透過戊○○介紹以
    每台四千元之代價向被告丁○○購得冷氣機四十台，再出售予買主林智遠一節亦
    供認不諱，惟三人均矢口否認有何贓物之認識。然查：
（一）右揭冷氣機四十一台，係東穎惠而浦股份有限公司於八十九年十二月三十日失
      竊之贓物，此經告訴人指述明確，並經證人丙○○到庭所證實，復有贓物認領
      收據二份及保管條二紙在偵查卷內可稽，告訴代理人甲○○於原審及本院調查
      時均到庭指稱：該型號、噸數之冷氣機，我們給經銷商（或大盤商）的成本價
      是八千三百元，零售商中盤價格也差不多˙大賣場再便宜三、五百元，零售商
      可能賣到一萬一、二千元，我們進貨成本六千四百元，一般所謂水貨，是指貿
      易商未透過代理商，直接從美國惠而浦公司進口，然而台灣的惠而浦冷氣機是
      由台灣代理商直接委託韓國的廠商代工，並非從美國惠而浦進口，台灣這種冷
      氣機並沒有水貨（指從韓國進口），與這種品牌等級相當之冷氣機水貨約便宜
      一千餘元等語，故被告丁○○、戊○○及被告乙○○最初得以每台四千元搬運
      、介紹及購買系爭冷氣機，不僅低於告訴人進貨成本六千四百元，甚至比告訴
      人售於零售商（大盤商或大賣場）之價格便宜一半或幾近一半，如以同等級之
      品牌水貨而言，價格相差達三千元（如以每台七千元計算），顯低於市面上通
      常水貨價格甚多，被告等人於搬運、牙保及購入上開冷氣機四十台，理應生疑
      。況查被告丁○○歷經偵審程序，對於大量提供水貨冷氣機之不詳姓名男子綽
      號「二齒」之人，亦未能提供「二齒」之真實姓名及聯絡方式，足見被告丁○○對於「二齒」者並非熟識，對於該人持有大量冷氣機，貿然交付處理，豈能
      無疑，況水貨來源並非不正當，豈有不售予市場上之一般經銷商販售，卻又以
      毫無利潤可言之價格透過沒有販售經驗之被告處置之理，又以被告戊○○以經
      營便利商店為業、被告乙○○以運送飲料為業，此據被告等於偵、審中時供述
      在卷，亦均明知前手並非電器之製造業或銷售商，被告戊○○復自承與丁○○
      僅係鄰居介紹認識，打過兩、三次牌，顯見二人間均非熟識，亦未曾有何電器
      之交易往來，對於被告丁○○不按正常途徑販售，且以低於市場價格甚多之售
      價出售，被告對於該批冷氣之來源實屬贓物，主觀上實難謂無認識，況依同案
      被告黃勢惠於警訊時所稱：被告乙○○告知伊該批冷氣機是倒店貨等語（見九
      十年偵字第四六二九號卷內警訊筆錄），被告乙○○如認知該批冷氣機係水貨
      ，何以要向黃勢惠騙稱是倒店貨？益見乙○○對於該批冷氣之來源非屬正當，
      並非不知，雖被告戊○○、乙○○辯護人辯稱：大賣場之冷氣機最便宜價格約
      五千餘元，化妝品類之貨品最低折扣有二、三折，故以每台四千元價格販售，
      價格並無過低等語，並提出廣告單為證，惟查以化妝品之販售方式與電氣不同
      ，二者並無關聯，以此比擬，已有不當，況查以卷附之冷氣販賣廣告單內較具
      知名品牌降價出售價格最低約為七千元，，而以五千四百九十九元價格出售之
      冷氣，均為特殊之販賣品，不僅不具知名，且每日均限量出售，並非一般冷氣
      商品販售之通常價格，甚且其所訂價格較系爭贓物冷氣售價高出一千餘元，辯
      護人上開之辯述，實不足為被告不知贓有利之認定，況且本件最後買主林智遠
      是以每台七千元之代價購入，再以同樣價錢賣出，足證告訴代理人甲○○所稱
      水貨價格約便宜一千餘元（水貨價每台約七千元）應屬實在，故渠等空口辯稱
      ，因信賴前手，故認為購買之冷氣機是水貨來源正常云云，應屬無稽。此外被
      告乙○○透過黃勢惠、蘇宏明、張世賢之介紹將贓物四十台冷氣機售予不知情
      之林智遠之情事，亦經渠等於原審所證實。
（二）況查，被告張世賢、蘇宏明因本案經警方通知，到警局接受詢問後，即告知黃
      勢惠、乙○○，四人在黃勢惠家中聚會，討論應對之道，並由乙○○、黃勢惠
      教唆郭家松出面頂替，充當蘇宏明之前手，顯見其等心虛情怯，更益證其等均
      知悉所購買、牙保、搬運之物品係屬贓物。被告六人以遠低於市價之價格，分
      別購買、仲介他人買受上開冷氣機，其等之贓物犯行，應堪認定。
（三）綜上，被告等均係一般正常之成年人，應明知四十台冷氣機數量非微，有能力
      及管道自行從國外進口者，自無甘冒風險，於無穩定銷貨管道之情形下，先行
      進口之理，其等以顯不相當之低廉價格，牙保或購入大量之冷氣機，應有贓物
      之認識自明。
（四）被告丁○○及乙○○於警訊、偵查中雖均供述：冷氣機是先賣予被告戊○○，
      再由戊○○賣予被告乙○○等語，惟訊據被告戊○○自警訊至本院中對於販賣
      冷氣予乙○○一節均堅詞否認，前後均供稱是介紹乙○○向被告丁○○購買，
      伊事後有賺得一台冷氣，查以被告丁○○、乙○○於原審及本院審理時均供稱
      被告戊○○是介紹人，丁○○供稱：因價格是戊○○開價，所以才會說是陳言
      櫻讚所購，被告乙○○供稱：伊在警訊中供稱以四千二百元向戊○○購買，是
      因為戊○○介紹，所以伊想讓戊○○每台賺二百元仲介費，按以被告戊○○如
      是向被告丁○○購買冷氣，則何以被告丁○○於出售時，還需額外贈送一台冷
      氣機予戊○○，且被告如屬故買贓物，對於刑度相同之故買贓物部分實無至始
      至終均予否認之必要，故被告丁○○、乙○○於原審及本院所為此部分供述應
      較為可採。
二、核被告丁○○所為，係犯刑法第三百四十九條第二項之搬運贓物罪（其牙保之低
    度行為，為搬運之高度行為所吸收，不另論罪）；被告戊○○係犯同條項之牙保
    贓物罪；被告乙○○係犯同條項之故買贓物罪。公訴人認被告戊○○係犯故買贓
    物罪尚有未合，理由詳如前述。又被告丁○○就運送贓物部分與不詳姓名成年男
    子司機間，及與被告戊○○就牙保贓物部分間有犯意聯絡及行為分擔，均為共同
    正犯。被告丁○○甫於八十九年七月十六日，執行竊盜罪之有期徒刑十月完畢，
    有台灣高等法院檢察署刑案紀錄簡覆表在卷可稽，其於五年內再犯本件有期徒刑
    以上之罪，為累犯，應加重其刑。
三、原審以被告罪證明確，予以論罪科刑，固非無據，惟查以被告戊○○是與被告丁○○共同牙保贓物，販賣贓物冷氣機予被告乙○○，原審認被告戊○○係故買贓
    物後再出售被告乙○○，事實認定稍有不同，而被告丁○○就運送贓物部分與不
    詳姓名成年男子司機間，及與被告戊○○就牙保贓物部分間有犯意聯絡及行為分
    擔，均為共同正犯，原審對此均未予論述，容有未洽。上訴人即被告三人上訴意
    旨均否認犯罪，指摘原判決不當，雖無理由，惟原判決既有上開可議之處，自應
    由本院就被告陳文斌、戊○○及乙○○故買贓物部分予以撤銷改判。爰審酌被告
    丁○○、戊○○、乙○○三人貪圖小利之犯罪動機、目的、分別運送、牙保、故
    買冷氣機四十台，數量非微之手段，及對被害人造成追贓困難，所生損害非輕，
    及犯罪後均否認犯行，乙○○並教唆郭家松至警局出面頂替，企圖影響司法調查
    等一切情狀，分別量處如主文所示之刑。末查被告戊○○行為後，刑法第四十一
    條業於九十年一月十日修正公佈施行，於同年月十二日生效，關於易科罰金之折
    算標準業經修正為同法條第一項前段「犯最重本刑為五年以下有期徒刑以下之刑
    之罪，而受六個月以下有期徒刑或拘役之宣告，因身體、教育、職業、家庭之關
    係或其他正當事由，執行顯有困難者，得以一元以上三元以下折算一日，易科罰
    金」，是就形式上觀察，修正前後之法律顯有不同，應認為法律有變更；經比較
    新舊法結果，舊法並無有利於被告，應依刑法第二條第一項前段適用裁判時之法
    律，依修正後刑法第四十一條第一項前段諭知易科罰金之折算標準，附此說明。
據上論斷，應依刑事訴訟法第三百六十九條第一項前段、第三百六十四條、第二百九
十九條第一項前段，刑法第二條第一項前段、第二十八條、第三百四十九條第二項、
第四十七條、第四十一條第一項前段，罰金罰鍰提高標準第一條前段、第二條，判決
如主文。
本案經檢察官張文政到庭執行職務。
中      華      民      國      九十一      年    九      月    三      日
                              台灣高等法院刑事第十六庭
                                  審判長法  官  許  增  男
                                        法  官  黃  鴻  昌
                                        法  官  周  煙  平
右正本證明與原本無異。
不得上訴。
                                        書記官  鄭  信  昱
中      華      民      國     九十一   年      九      月      十      日
附錄：本案論罪科刑法條全文
刑法第三百四十九條第二項
搬運、寄藏、故買贓物或為牙保者，處五年以下有期徒刑、拘役或科或併科一千元以
下罰金。
